臺灣臺中地方法院民事判決　九十三年度訴字第五四二號
　　原　　　告　　乙○○
　　訴訟代理人　　簡承佑　律師
　　複代理人　　　許哲嘉　律師
　　被　　　告　　交通部台灣鐵路管理局
　　法定代理人　　甲○○
　　訴訟代理人　　曾慶崇　律師
　　複代理人　　　林伸全　律師
右當事人間損害賠償事件，本院於民國九十三年九月十日言詞辯論終結，判決如左：
    主      文
被告應給付原告新台幣壹拾伍萬伍仟柒佰肆拾參元，及自民國九十三年三月九日起，
至清償日止，按年息百分之五計算之利息。
原告其餘之訴駁回。
訴訟費用由被告負擔百分之八，餘由原告負擔。
本判決原告勝訴部分，得假執行，但被告如以新台幣壹拾伍萬伍仟柒佰肆拾拾參元，
為原告預供擔保，得免為假執行。
原告其餘假執行之聲請駁回。
    事實及理由
一、原告主張：緣被告係以運送為營業，於民國（下同）九十三年七月十三日十八時
    十六分許，原告購票搭乘被告第二六次莒光號車，運送區間為雲林縣斗六站至台
    中縣沙鹿站，座位號碼三車九號，於當日十九時許，該莒光號途經台中縣大肚站
    ，因臨時會車而暫停行駛，列車長基於其職責原應注意此情形，並廣播該莒光號
    車上之人員勿下車，以保行車安全，另該莒光號司機原應注意旅客安危，於停車
    再開之際，予以鳴放訊號或其他警示，詎該莒光號之列車長竟誤廣播該站為沙鹿
    站，致原到站地為沙鹿站之旅客，誤信此廣播訊息後紛紛下車，原告所在位置無
    法辨識站名，亦匆忙準備下車，於尚未站穩月台時，因莒光號未有任何警訊下突
    然前進，原告因而跌坐月台，受有尾骨挫傷、腰椎間盤突出等傷害。按系爭該
    莒光號列車之司機、列車長二人，原應於行車之過程充分聯繫溝通，使列車長對
    停車原因完全瞭解之義務，另司機亦應於得知人員完全離車之訊息後，始得以再
    度行車，並於行車之際鳴放訊號或其他警告，以保人車安全，詎其等並無不能注
    意之情況，竟均未注意上開義務，致原告受有上開傷害，自應負起賠償之責，而
    其等均為被告所雇用之員工，被告依法即須負起本件損害賠償責任；原告向被告
    請求之金額分述如下：
    （一）醫療費用部分：原告因傷至財團法人佛教慈濟綜合醫院大林分院診療，醫
          療費用合計為四千一百一十元（起訴狀原載為：二萬一千一百三十一元，
          後改為上開數額）。
    （二）勞動能力損失部分：原告於受傷前，於偉斯股份有限公司（下簡稱偉斯公
          司）上班，職任研發軟體專案經理，月薪六萬元，嗣原告因上開傷害引起
          疼痛致無法繼續上班，案發後陸續請假，自九十二年十一月一日起離職，
          以原告身體回復狀況而言，自九十三年十一月底方能恢復，繼續上班，經
          此計算，原告請求所受之勞動能力損失金額計為九十五萬四千二百元（起
          訴狀原載為九十六萬元，後改為上開數額）。
    （三）非財產上之損害：本案發生後原告所受之傷口疼痛，無法上班，原告遭此
          無妄之災，需長期往返家庭醫院，進行復健治療其時間、金錢花費無數，
          且原告以存證信函通知被告處理，並向中華民國消費者文教基金會申訴，
          被告均無誠心和解，致原告精神受折磨不堪，為此被告應賠償原告一百零
          四萬一千六百九十元（起訴狀原載為一百零一萬八千八百六十九元，後改
          為上開數額）之精神賠償金。
      基上所述，被告應給付原告之金額計二百萬元等語。並聲明：被告應給付原告
      二百萬元，及自本起訴狀繕本送達被告之翌日（即九十三年三月九日）起，至
      清償日止，按年息百分之五計算之利息；並陳明願供擔保請准宣告假執行。
二、被告則以：本件事故之發生，被告確有疏失，應對原告負損害賠償責任，原告並
    不爭執，惟依原告所提醫療收據，於扣除非醫療費用之診斷證明書費用二百元後
    ，原告僅支出三千九百一十元；又被告否認原告受有勞動能力喪失之損害，蓋本
    件事故後，除事件發生之第一星期原告有請病假外，其餘工作天均正常上班，且
    有領薪資，迄其離職均未再請病假，是原告指稱其勞動能力因本事故喪失，應至
    九十三年十一月底方能恢，應無可採。本件事故後，被告並未逃避責任，純因原
    告未能提出相關單據以供簽辦所致，原告請求慰金顯屬過高等語資為抗辯。並聲
    明：原告之訴及假執行之聲請均駁回；如受不利判決願供擔保請准免為假執行。
三、本件原告主張：於九十三年七月十三日十八時十六分，原告購票搭乘被告第二六
    次莒光號車，運送區間為雲林縣斗六站至台中縣沙鹿站，座位號碼三車九號，於
    當日十九時許，該莒光號途經台中縣大肚站因臨時會車而轉停行駛，列車長基於
    其職責，原應注意此情形並廣播該莒光號車上之人員勿下車，以保行車安全，另
    該莒光號司機原應注意旅客安危，於停車再開之際，予以鳴放訊號或其他警示，
    詎該莒光號之列車長竟誤廣播該站為沙鹿站，致原到站地為沙鹿站之旅客誤信此
    廣播訊息後紛紛下車，原告所在位置無法辨識站名，亦匆忙準備下車，於尚未站
    穩月台時，因莒光號未有任何警訊下突然前進，原告因而跌坐月台，受有尾骨
    挫傷、腰椎間盤突出等傷害之事實，為被告所不爭執，並有原告所提車票影本、
    診斷證明書二份在卷可稽，應堪信為真實。
四、按因故意或過失不法侵害他人權利者，負損害賠償責任；又不法侵害他人之身體
    或健康者，對於被害人因此喪失或減少勞動能力或增加生活上之需要時，應負損
    害賠償責任；不法侵害他人之身體、健康、名譽或自由者，被害人雖非財產上之
    損害，亦得請求賠償相當之金額；受僱人因執行職務，不法侵害他人之權利者，
    由僱用人與行為人連帶負損害賠償責任，民法第一百八十四條第一項前段、第一
    百九十三條、第一百九十五條、第一百八十八條第一項前段分別定有明文。本件
    被告因其受僱人於執行職務中，應注意能注意而未注意，因過失致原告受有傷害
    ，原告主張被告應對原告負損害賠償責任，於法有據。茲就原告請求賠償之金額
    分述如下：
    （一）醫藥費用部分：原告主張其因本次傷害支出醫療費用四千一百一十元，依
          原告所提財團法人佛教慈濟綜合醫院大林分院診療收據，其自費負擔費用
          部分為四千一百一十元，於扣除非醫療費用之診斷證明書費用二百元後，
          實際支出醫療費用為三千九百一十元，是原告於此範圍內請求被告賠償，
          於法有據，逾此部分之請求，則不應准許。
    （二）勞動能力損失部分：原告主張其因上開傷害引起疼痛致無法繼續上班，案
          發後陸續請假，自九十二年十一月起，即未上班，原告現復原速度極慢應
          至九十三年十一月底始能恢復，繼續上班，是原告請求所受之勞動能力損
          失金額為九十五萬四千二百元云云，惟此為被告所否認，經本院向原告受
          傷時任職之偉斯公司函調，原告於九十二年之薪資清冊及九十二年七月至
          十月間出勤資料，經該公司函覆，審諸該等出勤資料、薪資明細：
      １、按依據偉斯公司函覆之出勤資料記載：原告除於九十二年七月十四日至十
          八日、同年八月十一日至八月十五日、同年八月十八日至八月二十二日請
          假外，其他工作日，均正常上班。
      ２、且依據偉斯公司函覆原告九十二年五月至十月薪資明細記載，原告屬高雄
          研發部人員，於九十年二月一日到職。其中九十二年五月份，應工作二十
          三日，本俸五萬五千元全領；同年六月份，應工作二十一日，本俸五萬五
          千元全領；同年七月份，應工作二十四日（病假十六小時）：本俸五萬五
          千元全領，病假扣一千八百三十三元；同年八月份，應工作八日（事假八
          十小時，病假０小時），本俸五萬五千元全領，但事假扣一萬八千三百三
          十三元；同年九月份，應工作二十二日（事假八小時，病假０小時），本
          俸五萬五千元全領，但事假扣一千八百三十三元；同年十月份，應工作二
          十三日，本俸五萬五千元全領（沒有病、事假）。
      ３、依上開出勤資料、薪資明細記載內容，原告於本案傷害事件發生後，除九
          十二年七月份，有因請病假十六小時，遭扣薪一千八百三十三元外，至原
          告九十二年十一月一日離職，原告均正常工作支薪，顯見原告因傷而妨害
          其工作，以致於工作收入數額遭受損失之數額為一千八百三十三元，並無
          原告主張其因本次傷害事件，工作能力減損，至九十三年十一月底方能回
          復之情事存在，是原告主張其因傷無法工作薪資減少，請求被告賠償部分
          ，於上開一千八百三十三元之範圍內，於法有據，逾此部分則無理由。
    （三）非財產上之損害部分：按慰撫金之賠償須以人格權遭遇侵害，使精神上受
          有痛苦為必要，其核給之標準固與財產上損害之計算不同，然非不可斟酌
          雙方身分資力與加害程度，及其他各種情形核定相當之數額，最高法院五
          十一年臺上字第二二三號著有判例可資參照。故人格權遭遇侵害而受有精
          神上之痛苦，於請求賠償精神慰撫金時，其核給之標準須參酌實際加害情
          形、被害人之身分、地位與加害人之經濟狀況等關係定之。本院審酌原告
          現年三十六歲，受傷時擔任偉斯公司軟體專案經理，月本薪五萬五千元，
          本件原告受有尾骨挫傷、腰椎間盤突出之傷害，雖非明顯外傷，惟其須
          長期復健，精神受有痛苦非小；被告交通部鐵路管理局為國內著名大眾運
          輸機構等情狀，乃認原告請求被告給付精神慰撫金一百零四萬一千六百九
          十元，尚屬過高，應核減為一十五萬元，始屬允當，逾此請求部分，應屬
          無據，尚難准許。
（三）綜上所述，原告因傷害所受之損害額度應為一十五萬五千七百四十三元（即醫
      療費用三千九百一十元；因病請假未工作扣薪一千八百三十三元；慰撫金一十
      五萬元，合計一十五萬五千七百四十三元），從而，原告請求被告給付一十五
      萬五千七百四十三元，及自起訴狀繕本送達之翌日（即九十三年三月九日）起
      ，至清償日止，按年息百分之五計算之利息，為有理由，應予准許，逾此請求
      ，為無理由，應予駁回。
（四）末按所命給付之金額或價額未逾新臺幣五十萬元之判決，法院應依職權宣告假
      執行，民事訴訟法第三百八十九條第一項第五款定有明文，本件原告陳明願供
      擔保，聲請宣告假執行，就其勝訴部分，本院所命給付之金額僅為一十五萬五
      千七百四十三元，未逾五十萬元，依上開規定，本院就此部分自應依職權宣告
      假執行，原告聲請願供擔保宣告假執行，此不過促法院職權發動，本院無須就
      其此部分聲請為供擔保准許之裁判，被告陳明願供擔保請准宣告免為假執行，
      核無不符爰酌定相當擔保金額併准許之。至原告其餘假執行之聲請，因訴之駁
      回而失所依附，不應准許，應予駁回。
五、本件事證已臻明確，兩造其餘攻擊防禦方法及舉證，均與判決結果無影響，毋庸
    一一論述，附此敘明。
六、訴訟費用負擔及假執行宣告之依據：民事訴訟法第七十九條、第三百八十九條第
    一項第五款、第三百九十二條第二項、第三項。
中　　　華　　　民　　　國　　九十三　　年　　　十　　　月　　  一　　　日
　　　　　　　　　　　　　　　　　臺灣臺中地方法院民事第三庭
~B法      官  王金洲
右為正本，係照原本作成。
如對本判決上訴，須於判決送達後二十日內向本院提出上訴狀（須附繕本）。
中　　　華　　　民　　　國　　九十三　　年　　　十　　　月　　　一　　　日
~B法院書記官
